【裁判字號】    95,交簡上,107
【裁判日期】    951227
【裁判案由】    業務過失傷害
【裁判全文】
臺灣臺北地方法院刑事判決           95年度交簡上字第107號
上  訴  人  臺灣臺北地方法院檢察署檢察官
被      告  乙○○
選任辯護人  謝世瑩律師
上列被告因業務過失傷害案件，上訴人不服本院於中華民國95年
9 月20日所為95年度交簡字第61號第一審判決（提起公訴案號：
95年度偵字第3220號，原審認為宜以簡易判決處刑），提起上訴
，本院合議庭為第二審判決如下：
    主  文
上訴駁回。
    事  實
一、乙○○以駕駛營業用小客車為業，係從事駕駛業務之人，於
    民國94年8 月28日中午12時30分許，駕駛車牌號碼N1-947號
    營業用小客車，沿臺北市萬華區○○○道由西往東方向第三
    車道行駛，行經艋舺大道106 號前時，本應注意行車變換車
    道時，應先顯示方向燈光或手勢，應注意讓直行車先行，並
    保持安全距離，且依當時天候晴、日間有自然光線、柏油路
    面乾燥、無缺陷、無障礙物、視距良好，並無不能注意情事
    ，竟疏未注意於變換車道前先顯示方向燈光、讓直行車先行
    及保持安全距離，即貿然變換至第二車道，適有甲○○騎乘
    車牌號碼CMB-709 號重型機車沿該路段第三車道行經該處，
    閃避不及，乙○○之營業用小客車左前門擦撞甲○○機車之
    右前車身，致甲○○人車倒地，受有右手多處擦傷併部分肌
    腱斷裂等傷害。乙○○於肇事後，於警員據報前往現場處理
    時，當場向員警承認為肇事人，自首而接受裁判。
二、案經被害人甲○○訴由臺北市政府警察局萬華分局移請臺灣
    臺北地方法院檢察署檢察官偵查並提起公訴，原審認為宜以
    簡易判決處刑。
    理  由
一、認定事實所憑之證據及理由：
    被告乙○○係從事駕駛業務之人，於上開時、地駕駛營業用
    小客車未顯示方向燈、未注意讓後方直行車先行及保持安全
    距離即貿然變換至第二車道，而與告訴人甲○○騎乘之機車
    發生擦撞，致告訴人人車倒地等事實，業據被告乙○○於原
    審訊問時及本院審理中坦白承認（見原審卷第11頁、本院卷
    第15頁反面、第32頁），核與告訴人指述情節相符（見偵查
    卷第4 至5 頁、第39至41頁），並有臺北市政府警察局萬華
    分局員警製作之道路交通事故現場圖、補充資料表、交通事
    故談話記錄表、道路交通事故調查報告表、現場照片26張在
    卷可佐（見偵查卷第15至20、22至34、58至62頁），堪認被
    告自白與事實相符，可以採信。又車禍發生後，告訴人隨即
    前往臺北市立聯合醫院和平醫院就醫，經診斷受有右手多處
    擦傷併部分肌腱斷裂等傷害，亦據告訴人證稱明確，並有臺
    北市立聯合醫院和平院區診斷證明書1 份足憑（見偵查卷第
    10頁），亦可認定告訴人因上開車禍而受傷之事實。按行車
    變換車道時，應先顯示方向燈光或手勢，又按汽車在同向二
    車道以上之道路，變換車道時，應讓直行車先行，並注意安
    全距離，道路交通安全規則第91條第1 項第2 款、第98條第
    1 項第8 款分別定有明文。被告駕駛營業用小客車本應注意
    上開規定，竟疏未注意於變換車道時顯示方向燈光、亦未注
    意讓告訴人之直行車先行、未保持安全距離；又查當時天候
    晴、日間自然光線、柏油路面乾燥、無缺陷、無障礙物、視
    距良好，則有道路交通事故調查報告表可考（見偵查卷第19
    頁），應無不能注意之情事；從而被告疏未注意上情，致其
    營業用小客車與告訴人之機車發生擦撞，使告訴人人車倒地
    ，其有過失甚明。又被告上開行車過失與告訴人倒地受傷之
    結果間，確有相當因果關係，亦足認定。綜上，本件事證已
    臻明確，被告因業務上過失駕駛行為導致告訴人受傷之犯行
    ，洵堪認定，應予依法論罪科刑。
二、論罪科刑之依據：
  (一)查被告行為後，刑法於94年1 月7 日修正通過、於94年2 月
    2 日公布、於95年7 月1 日施行，其中修正第2 條、第33條
    、第41條、第62條等規定，罰金罰鍰提高標準條例第2 條亦
    於95年5 月17日配合修正刪除。按行為後法律有變更者，適
    用行為時之法律，但行為後之法律有利於行為人者，適用最
    有利於行為人之法律，現行刑法第2 條第1 項訂有明文。此
    條規定乃與刑法第1 條罪刑法定主義契合，而貫徹法律禁止
    溯及既往原則，係規範行為後法律變更所生新舊法律比較適
    用之準據法，是刑法第2 條本身雖經修正，但刑法第2 條既
    屬適用法律之準據法，本身尚無比較新舊法之問題，應一律
    適用裁判時之現行刑法第2 條規定以決定適用之刑罰法律，
    先予辨明。又以本次刑法修正之比較新舊法，應就罪刑有關
    之共犯、未遂犯、想像競合犯、牽連犯、連續犯、結合犯，
    以及累犯加重、自首減輕暨其他法定加減原因（如身分加減
    ）與加減例等一切情形，綜其全部罪刑之結果而為比較，最
    高法院95年5 月23日著有95年度第8 次刑庭會議決議可資參
    照。經查：
  (1)刑法第284 條第2 項前段業務過失傷害罪，法定刑得處銀元
    1 千元以下罰金，據修正後刑法施行法增訂第1 條之1 ：「
    中華民國94年1 月7 日刑法修正施行後，刑法分則編所定罰
    金之貨幣單位為新臺幣。94年1 月7 日刑法修正時，刑法分
    則編未修正之條文定有罰金者，自94年1 月7 日刑法修正施
    行後，就其所定數額提高為30倍。但72年6 月26日至94年1
    月7 日新增或修正之條文，就其所定數額提高為3 倍」及刑
    法第33條第5 款修正為：「主刑之種類如下：五、罰金：新
    臺幣1 千元以上，以百元計算之」等規定，是依修正後之法
    律，刑法第284 條第2 項前段業務過失傷害罪所得科處之罰
    金刑最高額維持不變，最低額則提高為新臺幣1 千元，是比
    較修正前、後之刑罰法律，自以被告行為時關於科處罰金刑
    之法律較有利於被告。
  (2)又修正前刑法第62條前段關於自首之規定：「對於未發覺之
    罪自首而受裁判者，減輕其刑」，修正後則為：「對於未發
    覺之罪自首而受裁判者，得減輕其刑」，是以舊法應減輕其
    刑之規定，較有利於被告。
  (3)再查修正前刑法第41條第1 項前段規定：「犯最重本刑為5
    年以下有期徒刑以下之刑之罪，而受6 個月以下有期徒刑或
    拘役之宣告，因身體、教育、職業、家庭之關係或其他正當
    事由，執行顯有困難者，得以1 元以上3 元以下折算1 日，
    易科罰金」，又依95年5 月17日修正前罰金罰鍰提高標準條
    例第2 條規定，就其原定數額提高為100 倍折算1 日，則被
    告行為時之易科罰金折算標準，應以銀元300 元折算1 日，
    經折算為新臺幣後，應以新臺幣900 元折算為1 日。惟94年
    2 月2 日修正公布之刑法第41條第1 項前段則規定：「犯最
    重本刑為5 年以下有期徒刑以下之刑之罪，而受6 個月以下
    有期徒刑或拘役之宣告者，得以新臺幣1 千元、2 千元或3
    千元折算1 日，易科罰金」。比較修正前、後之易科罰金折
    算標準，以94年2 月2 日修正公布前之刑法規定，較有利於
    被告，依刑法第2 條第1 項前段規定，應適用修正前刑法第
    41條第1 項前段規定，定其折算標準。
  (4)綜合上述各條文修正前、後之比較，揆諸前揭最高法院決議
    及修正後刑法第2 條第1 項前段、後段規定之「從舊、從輕
    」原則，自應適用被告行為時之法律，即修正前刑法之相關
    規定及罰金罰鍰提高標準條例第1 條前段、第2 條規定，予
    以論處。
  (二)核被告所為，係犯修正前刑法第284 條第2 項業務過失傷害
    罪。且查被告於肇事後，於有偵查犯罪職權之機關或公務員
    知悉犯罪行為人前，不逃避裁判，向前往現場處理之員警蕭
    中華承認為肇事人，自首而接受裁判等情，已據證人蕭中華
    於原審具結證述明確（見原審卷第20至22頁），並有臺北市
    政府警察局道路交通事故肇事人自首情形紀錄表可參（見原
    審卷第27頁），是被告主動向該管公務員申述犯罪事實，而
    不逃避裁判，合於修正前刑法第62條前段所定對於未發覺之
    犯罪自首而接受裁判之要件，應依該條規定減輕其刑。從而
    ，原審依刑事訴訟法第449 條第2 項、第3 項、第454 條第
    2 項、94年2 月2 日修正後刑法第2 條第1 項前段（原判決
    漏引前段）、94年2 月2 日修正前刑法第284 條第2 項前段
    、第62條前段、第41條第1 項前段、罰金罰鍰提高標準條例
    第1 條前段、95年5 月17日修正前罰金罰鍰提高標準條例第
    2 條等規定，本院並審酌被告於警詢、偵訊時均飾詞否認犯
    行，於原審訊問時及本院審理中始坦承不諱，而告訴人所受
    傷勢乃右手部分肌腱斷裂，非惟對其生活造成不便，或有減
    損工作能力之虞，損害非輕，但被告正值青年，前無犯罪紀
    錄，素行良好，亦有臺灣高等法院被告前案紀錄表可稽（見
    本院卷第7 至8 頁），被告迄未與告訴人達成和解，係因告
    訴人請求金額高達新臺幣50萬元（見原審卷第20頁）等一切
    情狀，本院認原判決量處被告有期徒刑3 月，如易科罰金，
    以銀元300 元即新臺幣900 元折算1 日，其認事用法及量刑
    均屬妥適。檢察官以被告騷擾告訴人及家人、原判決量刑過
    輕，提起上訴，因乏所據，為無理由，應予駁回。
據上論斷，應依刑事訴訟法第455 條之1 第1 項、第3 項、第36
8 條，判決如主文。
本案經檢察官楊碧瑛到庭執行職務。
中    華    民    國    95    年    12    月    27    日
                  刑事第六庭審判長  法  官  趙子榮
                                    法  官  林孟皇
                                    法  官  林晏如
上正本證明與原本無異。
不得上訴。
                                    書記官  沈芳君
中    華    民    國    95    年    12    月    27    日


司法院資訊處製作；財團法人民間司法改革基金會備份。
